臺灣板橋地方法院民事判決　　　　　　　93年度訴字第1475號
原　　　告　丙○○
　　　　　　　　　　　　七號
被　　　告　甲○○
　　　　　　　　　　　　號
上列當事人間請求侵權行為損害賠償事件，經本院刑事庭裁定移
送（93年度附民字第116 號民事裁定），於民國94年3 月4 日言
詞辯論終結，判決如下：
    主  文
被告應給付原告新台幣陸萬元及自民國九十三年十一月二日起至
清償日止按年息百分之五計算之利息。
原告其餘之訴駁回。
訴訟費用由被告負擔四分之一之，餘由原告負擔。
本判決原告勝訴部分於原告以新台幣貳萬元預供擔保後，得假執
行。但被告如於假執行程序實施前，以新台幣陸萬元為原告供擔
保後，得免為假執行。
原告其餘假執行之聲請駁回。
    事實及理由
一、程序上理由
    原告起訴原僅基於被告於民國92年3 月25日連續三度對原告
    施予暴力，當原告已受傷不支倒地時，竟又用力加以腳踢，
    致原告左關節內障、三根韌帶斷裂、旋轉肌腱破裂，已於同
    年12月22日施行關節內試鏡修補手術之原因事實，請求被告
    賠償新台幣（下同）85萬6842元及遲延利息，嗣於93年10月
    13日提出刑事附帶民事補具理由狀，追加被告於92年1 月間
    某日，在台北縣中和市○○街26號之星橋卡拉ＯＫ之公眾得
    出入之場所內，以足以減損原告名譽之「瘋女人」、「垃圾
    」等語，侮辱原告。嗣於同年6 月2 日下午1 時許，被告又
    騎機車至原告位於台北縣中和市○○路236 巷20弄7 號住處
    門口，在鄰居、路人得以共見共聞之狀況下，以台語「瘋女
    人」等語，辱罵原告之原因事實，請求被告賠償精神慰撫金
    20 萬 元，並將其應受判決事項之聲明擴張為被告應給付原
    告101 萬3000元及遲延利息（原告並撤回其醫療費用部分之
    請求），被告無異議而為本案之言詞辯論，依民事訴訟法第
    255 條第2 項之規定，應視為同意該追加，合先敘明。
二、原告起訴主張：
    (一)被告於92年1 月間某日，在台北縣中和市○○街26號之星
      橋卡拉ＯＫ之公眾得出入之場所內，以足以減損原告名譽
      之「瘋女人」、「垃圾」等語，侮辱原告。又於同年6 月
      2 日下午1 時許，被告騎機車至原告位於台北縣中和市○
      ○路236 巷20弄7 號住處門口，在鄰居、路人得以共見共
      聞之狀況下，以台語「瘋女人」等語，辱罵原告。另被告
      於同年3 月25日下午4 時45分許，在台北縣中和市○○路
      25號前，與原告又因細故發生爭執，詎被告竟基於傷害之
      犯意，出手強推原告，致原告受有左肩扭傷（嗣並造成旋
      轉肌腱破裂、左肩關節內障）、左手扭傷及挫傷、左踝擦
      傷之傷害。
    (二)被告上開侵權行為，致原告受有以下損害：
      1.減少勞動能力：原告以勞力為生，自受傷後至今不能工
        作，自92年3 月25日起至93年6 月8 日止被告應賠償每
        月3萬元，共計43萬3000元。
      2.非財產上損害賠償：原告被傷害後，精神受極大刺激，
        痛苦萬分，無法彌補，此部分依民法第195 條之規定，
        請求被告賠償38萬元。另外被告連續公然侮辱原告部分
        ，原告亦請求被告賠償20萬元。
     並聲明：(一)被告應給付原告101 萬3000元，及自訴狀繕本
     原告願供擔保請准宣告假執行。
三、被告則以：
    (一)被告與原告於92年3 月25日下午在台北縣中和市○○路25
      號前，因原告之妹與被告間有糾葛，而發生爭吵，因而爆
      發衝突，拉扯之間被告不慎出手將原告推倒在地，因而導
      致原告受有左肩扭傷、左手扭傷、左踝擦傷之傷害。被告
      事後深感悔意，立即於同日與原告在台北縣政府警察局中
      和分局達成和解，賠償原告1 萬元，足證兩造就92年3 月
      25日之傷害行為已達成和解，原告對被告之損害賠償請求
      權因和解而歸於消滅，其再行起訴請求，即屬無據，應予
      駁回。
    (二)歷次事件均係原告至被告工作場所爭鬧始引發衝突，原告
      傷後都能開車，其主張受傷情事是否屬實，非無疑問。
    並聲明：(一)原告之訴及其假執行之聲請均駁回。(二)如受不利
    判決，願供擔保請准宣告假執行。
四、查原告主張：
    (一)被告於92年1 月間某日，在台北縣中和市○○街26號之星
      橋卡拉ＯＫ之公眾得出入之場所內，以足以減損原告名譽
      之「瘋女人」、「垃圾」等語，侮辱原告。又於同年6 月
      2 日下午1 時許，被告騎機車至原告位於台北縣中和市○
      ○路236 巷20弄7 號住處門口，在鄰居、路人得以共見共
      聞之狀況下，以台語「瘋女人」等語，辱罵原告。
    (二)被告於同年3 月25日下午4 時45分許，在台北縣中和市○
      ○路25號前，與原告又因細故發生爭執，詎被告竟基於傷
      害之犯意，出手強推原告，致原告受有左肩、左手扭傷及
      挫傷、左踝擦傷之傷害。
    之事實，為被告所不爭執，並為本院93年度簡上字第234 號
    刑事確定判決所明白審認，亦有判決書之影本一份附於本院
    卷第23至第27頁可稽，自堪信為真實。
五、又查，被告抗辯：兩造就92年3 月25日之傷害行為，已於同
    日在台北縣政府警察局中和分局達成和解，被告並已賠償原
    告1 萬元之事實，業據提出和解書之影本一份附於本院卷第
    21 至 第22頁可憑。原告雖爭執該和解係僅針對醫療費用所
    為，並不及於勞動能力減損及非財產損害賠償部分，惟查，
    1.依該和解書記載「甲方（按指被告）於同年3 月25日下午
      4 時45分許，在台北縣中和市○○路25號因糾紛與乙方（
      按指原告）發生爭吵，致乙方手腳受傷，今雙方協調後，
      甲方願與乙方和解，並以新台幣一萬元賠償乙方之損失，
      乙方並接受此條件，雙方當場和解，此後雙方均不得再提
      起法律上的異議，特立此據」觀之，並無係僅針對醫療費
      用為和解之記載，且由該和解書上並約定「此後雙方均不
      得再提起法律上的異議」等語，並參諸證人即當日參與和
      解之台北縣政府警察局中和分局南勢角派出所警員乙○○
      到場證述「和解書當時是雙方都談好沒有其他異議。他們
      是為了三月二十五日那天好像有打架的事件，因為我是在
      派出所受理案件，我不知道現場的情況，他們到派出所後
      雙方協調，然後就和解。當時他們就只有說醫療費用一萬
      元和解，他們當時並沒有提到其他部分。所以和解書當時
      應該指醫療費用。」、「（問：和解書上記載：雙方均不
      得提起法律上的異議是什麼意思？）當時雙方只有針對受
      傷的部份在談，沒有提到其他的部份。當時原告在現場除
      了醫療費用外也沒有對被告作其他部分的請求。」、「（
      問：原告當時有無提到其他部分他要保留訴訟的權利？）
      原告沒有說要保留其他的權利。只是有講到說被告將來再
      騷擾他他要提出告訴。」等語（本院93年11月2 日言詞辯
      論筆錄），足見原告於和解當場，除請求被告賠償醫療費
      用外，並未要求其他損失之賠償，且亦未為保留其他損害
      賠償請求權之情事，則上開「此後雙方均不得再提起法律
      上的異議」約定之真意，應有原告同意拋棄其餘請求之意
      甚明。是被告抗辯兩造就系爭傷害事件，業已就原告所受
      全部損失達成和解等語，即堪採信。原告雖主張係僅就醫
      療費用與被告和解，但並未舉證以為證明，自難採信。
    2.原告雖又主張其於和解成立後經診斷始發現因被告系爭傷
      害行為，其係受有左肩旋轉肌腱破裂、左肩關節內障之傷
      害等詞，固據提出本院93年度簡上字第234 號刑事確定判
      決之事實認定為其依據。惟該刑事確定判決所認定之事實
      ，本不得拘束本院，本院自仍應得依調查證據之結果，依
      自由心證以為事實之認定。經本院向中和龍佑醫院函詢原
      告於92年3 月25日至該院就診時，其受傷情況為何？有無
      旋轉肌腱破裂或韌帶斷裂之情事？亦經該院覆以「經查病
      人侯泰玲小姐於92年3 月25日至院初診，主訴遭毆打後致
      左肩、左腕及左踝疼痛，經診斷為挫傷；當時並無旋轉肌
      腱破裂或韌帶斷裂情事，病人於92年3 月31日後並未再回
      診，直至92年6 月2 日再回診時依病歷記載懷疑有旋轉肌
      腱傷害情事」，有該院93年12月29日（93）佑院池字第
      01229 號函一紙附於本院卷第70頁可憑。足見原告於92年
      3 月25日至中和龍佑醫院就診時，除有挫傷外，並無旋轉
      肌腱破裂或韌帶斷裂之情事。本院再向國立台灣大學醫學
      院附設醫院函詢原告之旋轉肌腱破裂及韌帶斷裂，可能原
      因為何？亦經該院以94年1 月7 日校附醫密字第
      0940000118號函覆本院原告「左側旋轉肌腱斷裂之可能原
      因甚多，外力撞擊或拉傷、退化與施力不當等均為可能致
      因」、原告「在民國92年6 月3 日前來本院總院骨科部門
      診時，曾主訴約在2 個月前受傷導致旋轉肌腱斷裂」、「
      外傷有可能會引發肌腱斷裂與關節內障」等語（見本院卷
      第71頁），足見外力撞擊或拉傷、退化與施力不當等均為
      原告旋轉肌腱破裂、韌帶斷裂之可能致因，而原告於92年
      3 月25日至中和龍佑醫院就診時，除有挫傷外，並無旋轉
      肌腱破裂或韌帶斷裂之情事，有如前述，即難認該傷害與
      被告之傷害行為間，有何因果關係。此外，原告就其主張
      因被告系爭傷害行為，受有旋轉肌腱斷裂及韌帶斷裂之事
      實，並未再舉證以為證明，此部分主張自難信為真實。其
      再據以請求被告賠償勞動能力減損及精神慰撫金，即屬無
      據，不應准許。
六、按不法侵害他人之身體、健康、名譽、自由、信用、隱私、
    貞操，或不法侵害其他人格法益而情節重大者，被害人雖非
    財產上之損害，亦得請求賠償相當之金額。其名譽被侵害者
    ，並得請求回復名譽之適當處分。民法第195 條第1 項定有
    明文。查被告先後二次公然侮辱原告，自屬侵害原告之名譽
    ，從而原告依上開規定，請求被告賠償非財產上之損害，即
    屬有據。又按慰撫金之多寡，應斟酌雙方之身分、地位、資
    力與加害之程度及其他各種情形核定相當之數額，其金額是
    否相當，自應依實際加害情形與被害人所受之痛苦及雙方之
    身分、地位、經濟狀況等關係決定之。查原告係43年1 月2
    日生，於本件侵權行為發生時年49歲，此有年籍資料記載於
    起訴狀可據。又原告係初中肄業，名下有房屋二筆、土地數
    筆、汽車二部、投資數筆，目前無工作，業據原告陳明（本
    院93年11月2 日言詞辯論筆錄），並有稅務電子閘門財產所
    得調件明細表一份附於本院卷第33至36頁可憑。被告係59年
    1 月20日出生，為本件侵權行為時年33歲，高中畢業，名下
    僅有機車一部，無其他恆產，目前從事鋁門窗業，月薪約5
    、6 萬元等情，亦據被告陳明，並有稅務電子閘門財產所得
    調件明細表一份附於本院卷第32頁可憑。本院審酌上開原告
    之年齡、教育程度、社會地位、資力等情形，並被告與原告
    之妹原係男女朋友關係，分手後迭生爭執，此次強推原告倒
    地致原告受有左肩、左腕扭傷、左踝挫傷之傷害等情，認原
    告請求非財產上損害賠償20萬元，猶屬過高，應以6 萬元為
    適當。
七、從而，原告依民法第195 條第1 項之規定請求被告賠償，在
    6 萬元及自93年11月2 日（原告雖表明自訴狀繕本送達翌日
    起算，但上開部分係原告嗣所為訴之追加，自無從自訴狀繕
    本送達翌日起算，依民法第229 條2 項之規定，應以原告於
    本院93年11月2 日言詞辯論期日當場以言詞催告被告給付之
    日為利息起算日）起至清償日止按年息百分之五計算之利息
    ，為有理由，應予准許，逾此範圍之請求為無理由，應予駁
    回。
八、本案事證已臻明確，兩造其餘主張陳述及所提之證據，經審
    認後認無礙勝負之判斷，爰不一一論列，附此敘明。
九、兩造均陳明願供擔保，聲請宣告假執行及免為假執行，經核
    原告勝訴部分尚無不合，爰分別酌定相當擔保金額准許之。
    原告敗訴部分，其假執行之聲請已失所附依，應併予駁回之
    。
十、結論：本件原告之訴為一部有理由、一部無理由，依民事訴
    訟法第79條、第390 條第2 項、第392 條第2 項，判決如主
    文。
中　　華　　民　　國　　94　　年　　3 　　月　　18　　日
                  民事第三庭    法　官　陳麗玲
以上正本係照原本作成
如對本判決上訴，須於判決送達後20日內向本院提出上訴狀
中　　華　　民　　國　　94　　年　　3 　　月　　18　　日
                            書記官　顧嘉文
